【裁判字號】    94,訴,5262
【裁判日期】    950630
【裁判案由】    遷讓房屋等
【裁判全文】
臺灣臺北地方法院民事判決              94年度訴字第5262號
原      告  財政部國有財產局
法定代理人  丙○○
訴訟代理人  丁○○
複 代理 人  甲○○
被      告  乙○○
上列當事人間請求遷讓房屋等事件，本院於中華民國95年6月19
日言詞辯論終結，判決如下：
    主  文
被告應自座落台北市○○區○○段3小段627地號國有土地上建號
80，門牌為台北市○○街101巷1號之國有房屋含增建部分（即附
圖A部分：鐵架及塑膠屋頂，使用面積82平方公尺；B部分：空地
，使用面積108平方公尺；C部分：增建部分，使用面積27平方公
尺；D部分：台北市○○街101巷1號國有房屋本體，使用面積97
平方公尺，以上面積合計314平方公尺）遷出，將該國有房地騰
空返還原告。
被告應給付原告新台幣貳佰伍拾玖萬陸仟壹佰參拾元及自民國九
十四年十月三十一日起至清償日止按年息百分之五計算之利息，
並應自民國九十四年八月一日起至返還上開房地之日止，按月給
付原告新台幣陸萬零參佰零貳元。
訴訟費用由被告負擔。
本判決於原告以新台幣壹仟壹佰貳拾壹萬元為被告供擔保後，得
假執行。
    事實及理由
甲、程序方面：
一、依民事訴訟法第170條規定：「當事人喪失訴訟能力或法定
    代理人死亡或其代理權消滅者，訴訟程序在有法定代理人或
    取得訴訟能力之本人，承受其訴訟以前當然停止。」，又同
    法第175條規定：「第168條至第172條及前條所定之承受訴
    訟人，於得為承受時，應即為承受之聲明。他造當事人，亦
    得聲明承受訴訟。」本件原告之法定代理人原為洪寶川，嗣
    於訴訟程序進行中之民國94年12月14日變更為丙○○，原告
    於95年3月2日以書狀聲明承受訴訟，核無不合，應予准許。
二、本件被告經合法通知，未於言詞辯論期日到場，亦未提出任
    何書狀作何聲明或陳述，核無民事訴訟法第386條所列各款
    情形，爰依原告之聲請，由其一造辯論而為判決。
乙、實體方面：
一、原告起訴主張：坐落台北市○○區○○段3小段627地號土地
    ，及其上建號80號即門牌號碼台北市○○區○○街101巷1號
    房屋，為中華民國所有，由原告擔任管理人，被告並無任何
    使用權源，竟無權占用如附圖所示之A、B、C、D部分，並受
    有相當於租金之不當利益，為此爰依民法第767條物上請求
    權之規定，請求被告遷出將上開房地返還原告，並依民法第
    179條不當得利之法律關係，請求被告返還其所受之利益（
    金額及計算式詳如附表一、二所示）與原告等語。並聲明：
    （一）被告應自座落台北市○○區○○段3小段627地號國有
    土地上建號80，門牌為台北市○○街101巷1號之國有房屋含
    增建部分（即附圖A部分：鐵架及塑膠屋頂，使用面積82平
    方公尺；B部分：空地，使用面積108平方公尺；C部分：增
    建部分，使用面積27平方公尺；D部分：台北市○○街101巷
    1 號國有房屋本體，使用面積97平方公尺，以上面積合計
    314 平方公尺）遷出，將國有房地騰空返還原告。（二）被
    告應給付原告新台幣（以下同）2,596,130元及自起訴狀繕
    本送達翌日起至清償日止按年息5%計算之利息，並應自94年
    8月1日起至返還房地之日止，按月給付原告60,302元。（三
    ）願供擔保，請准宣告假執行。
二、經查：坐落台北市○○區○○段3小段627地號土地，及其上
    建號80號即門牌號碼台北市○○區○○街101巷1號房屋，為
    中華民國所有，而由原告擔任管理人等情，有原告提出之土
    地、建物登記謄本在卷可憑，堪信此部分之事實為真正。
三、按「所有人對於無權占有或侵奪其所有物者，得請求返還之
    。對於妨害其所有權者，得請求除去之。有妨害其所有權之
    虞者，得請求防止之。」民法第767條定有明文。經查：上
    揭房地，為中華民國所有，而由原告擔任管理人，已如上述
    ，又如附圖所示之A、B、C、D部分，確係占有上開627地號
    土地，有臺北市古亭地政事務所土地複丈成果圖1份在卷可
    憑，此外，被告占用上開房地，並無任何證據證明其有法律
    上之合法權源，當屬無權占有，原告自得依上開規定，請求
    被告應自座落台北市○○區○○段3小段627地號國有土地上
    建號80，門牌為台北市○○街101巷1號之國有房屋含增建部
    分（即附圖A部分：鐵架及塑膠屋頂，使用面積82平方公尺
    ；B部分：空地，使用面積108平方公尺；C部分：增建部分
    ，使用面積27平方公尺；D部分：台北市○○街101巷1號國
    有房屋本體，使用面積97平方公尺，以上面積合計314平方
    公尺）遷出，並將該國有房地騰空返還原告。
四、次按「無法律上之原因而受利益，致他人受損害者，應返還
    其利益」民法第179條前段定有明文。又無權占有他人房屋
    ，可獲得相當於租金之利益（最高法院61年台上字第16 95
    號判例參照）。另城市地方房屋之租金，以不超過土地及其
    建築物申報總價額年息10%為限，而該規定於租用基地建築
    房屋準用之，土地法第97條第1項、第105條分別定有明文。
    又土地法第97條第1項規定之土地價額依法定地價，而土地
    法第148條規定土地所有權人依土地法所申報之地價為法定
    地價，於平均地權條例施行區域，係指地政機關舉辦規定地
    價重新定地價時，土地所有權人在公告申報期間內自行申報
    之地價，如未於公告期間內申報地價者，以公告地價百分之
    八十為其申報地價，土地法施行法第25條、平均地權條例第
    16 條前段亦分別定有明文。如上所述，被告無權占有前揭
    房地，是被告獲有相當於租金之不當得利，並致原告受有損
    害，應堪認定，原告據此請求被告給付相當於租金之不當得
    利，自屬有理。又上開627地號土地93年年度申報之地價為
    每平方公尺45,900元，而自91年起迄今前揭房屋之現值均為
    30,100元，此亦有土地登記第2類謄本及台北市稅捐稽徵處
    中正分處94年7月19日函可憑，再上開房地位於台北市中正
    區，交通便利，生活機能良好，本院爰審酌系爭房地之地點
    、使用之用途，認其租金之計算，按年以土地申報地價之年
    息10%計算堪稱適當，依此標準計算，原告自得請求被告給
    付原告2,596,130元及自起訴狀繕本送達翌日起即94年10月
    31日起至清償日止按年息5%計算之利息，並應自94年8月1日
    起至返還房地之日止，按月給付原告60,302元（金額及計算
    式：詳如附表一、二所示）。
五、綜上所述，原告基於民法第767條、第179條之法律關係，請
    求如主文第1、2項所示，均有理由，應予准許。
六、假執行之宣告：
    原告陳明願供擔保，聲請宣告假執行，核無不合，爰酌定相
    當擔保金額准許之
七、據上論結，本件原告之訴為有理由，依民事訴訟法第385條
    第1項前段、第78條、第390條第2項，判決如主文。
中    華    民    國    95    年    6    月    30    日
                  民事第四庭    法  官  陳邦豪
以上正本係照原本作成。
如對本判決上訴，須於判決送達後二十日之不變期間內，向本院
提出上訴狀。
中    華    民    國    95    年    6    月    30    日
                                書記官  薛德芬


司法院資訊處製作；財團法人民間司法改革基金會備份。
